【裁判字號】    98,台上,2763
【裁判日期】    980521
【裁判案由】    違反毒品危害防制條例
【裁判全文】
最高法院刑事判決            九十八年度台上字第二七六三號
上  訴  人  甲○○
上列上訴人因違反毒品危害防制條例案件，不服台灣高等法院台
中分院中華民國九十八年三月十一日第二審判決（九十七年度上
訴字第三一九八號，起訴案號：台灣台中地方法院檢察署九十六
年度偵字第二四五八七、二四六一一號，九十六年度偵緝字第三
一一三號，九十七年度偵字第八一九五號），提起上訴，本院判
決如下：
    主  文
上訴駁回。
    理  由
按刑事訴訟法第三百七十七條規定，上訴於第三審法院，非以判
決違背法令為理由，不得為之。是提起第三審上訴，應以原判決
違背法令為理由，係屬法定要件。如果上訴理由書狀並未依據卷
內訴訟資料，具體指摘原判決不適用何種法則或如何適用不當，
或所指摘原判決違法情事，顯與法律規定得為第三審上訴理由之
違法情形，不相適合時，均應認其上訴為違背法律上之程式，予
以駁回。本件上訴人甲○○上訴意旨略稱：(一)、依毒品危害防制
條例第十七條規定，犯販賣、施用或持有第一、二級毒品罪，供
出毒品來源，因而破獲者，得減輕其刑，其意乃在鼓勵犯販賣、
施用或持有第一、二級毒品罪者供出毒品來源，以破獲並遏止毒
品之危害，然此立法美意雖良善，但為免遭犯罪者利用，以誣陷
他人而獲得減刑之弊端，除供出毒品來源者之指述外，尚應調查
其他補強證據，以察是否與事實相符。依卷附行動電話通訊監察
譯文所示，證人李燕萍、林新堂除有施用第一級毒品海洛因外，
更有販賣海洛因犯行，另證人鄧振芳、黃發忠、張逸哲、陳名勇
、林佑建亦均有施用海洛因或第二級毒品甲基安非他命之紀錄，
其等為能獲得減刑，自有誣陷他人之虞，況前揭證人於警詢或偵
查中雖證陳上訴人有販賣海洛因或甲基安非他命之犯行，但嗣於
第一審多已翻異改稱未向上訴人購買毒品，前揭證人之居住處所
又與上訴人有地緣關係，並皆屬吸毒圈內之人，自可能認識上訴
人，則前揭證人先前於警詢或偵查時之陳述，即有為脫免己罪而
構陷上訴人之可能，自應有其他積極證據足資佐證各該證人所證
之真實性，始可據以論罪，乃原審僅憑前揭證人於警詢或偵查時
之陳述，即論處上訴人販賣海洛因及甲基安非他命罪刑，自難認
為適法。(二)、前揭證人有於第一審時已翻異改稱未向上訴人購買
毒品，所述是否足以採信，原審未予調查，復未於判決內予以敘
明，亦嫌理由不備云云。
惟查：原判決綜合全案卷證資料，本於事實審法院職權之推理作
用，認定上訴人確有其事實欄及附表一、二所載之犯行，因而維
持第一審關於論處上訴人如其附表一所示之販賣第一級毒品十九
罪部分罪刑（均為累犯，皆依刑法第五十九條規定酌減其刑後，
各量處有期徒刑十五年三月）之判決，駁回上訴人此部分在第二
審之上訴，及撤銷第一審關於上訴人販賣第二級毒品部分之判決
，改判仍論處上訴人如其附表二所示之販賣第二級毒品五罪罪刑
（均為累犯，皆依刑法第五十九條規定酌減其刑後，各量處有期
徒刑五年六月），已依據卷內資料，說明其所憑之證據及認定之
理由，所為論斷，亦俱有卷證資料可資覆按。對於證人李燕萍於
第一審翻異改稱其未與林新堂共同向上訴人購買海洛因，證人林
新堂及張逸哲均改稱其係與上訴人合資購買毒品；證人黃發忠改
稱上訴人雖給其海洛因，但未收錢；證人陳名勇改稱係上訴人請
其施用海洛因；證人林佑建亦否認向上訴人購買毒品各云云。如
何均與事實不符，不足採信，亦皆已詳加說明。上訴意旨(二)對於
原判決所為前揭論斷，並未依據卷內資料，具體指摘有何違背法
令情形，仍執陳詞，以前揭證人嗣於第一審時均已改稱未向其購
買毒品，原審未調查此項所述是否足以採信，復未敘明其理由云
云，據以指摘原判決為違背法令，係就原判決已說明事項及屬原
審採證認事職權之適法行使，持憑己見而為不同之評價，且重為
事實之爭辯，自與法律規定得為第三審上訴理由之違法情形，不
相適合。且查：原判決認定上訴人有販賣海洛因予鄧振芳、李燕
萍、林新堂、黃發忠、張逸哲、陳名勇、林佑建（下稱鄧振芳等
七人）共十九次，及販賣甲基安非他命予張逸哲共五次等事實，
除依據鄧振芳等七人於警詢或偵查中之證述外，另以(一)、販賣海
洛因予鄧振芳部分，並有證人邱明亮之證詞、鄧振芳之前案紀錄
表及指認照片可證；(二)、販賣海洛因予李燕萍、林新堂部分，復
經李燕萍於台灣台中地方法院九十六年度訴字第二八九三號被訴
違反毒品危害防制條例案件審理及本件第一審時陳證明確，並有
林新堂、李燕萍之前案紀錄表、行動電話通訊監察譯文、私立中
山醫學大學附設醫院檢驗科藥物檢測中心（下稱中山醫院）尿液
檢驗報告、前開案件之刑事判決書足資佐證；(三)、販賣海洛因予
黃發忠部分，又有黃發忠於民國九十六年五月十五日十五時三十
五分許為警查獲時扣得之針筒、藥勺、含有海洛因殘渣之空袋等
證物，及經採取其尿液送驗結果呈嗎啡陽性反應之中山醫院尿液
檢驗報告、其有施用海洛因犯行之前科紀錄可憑；(四)、販賣海洛
因及甲基安非他命予張逸哲部分，亦有張逸哲於九十六年十月十
五日十九時三十分許為警查獲時扣得之海洛因、甲基安非他命、
注射針筒、注射用水，及上訴人於同年十月十六日上午十時四十
分許為警查獲時，當場扣得所有供前開毒品交易聯繫用之行動電
話（含門號0000000000號SIM 卡一張）等證物，暨指
認照片、張逸哲經採尿送驗結果呈嗎啡及甲基安非他命陽性反應
之中山醫院尿液檢驗報告、行政院衛生署草屯療養院（下稱草屯
療養院）鑑定書、張逸哲有施用海洛因及甲基安非他命之前科紀
錄、刑案現場測繪圖可徵；(五)、販賣海洛因予陳名勇部分，另有
陳名勇於九十六年七月六日十八時三十分許在台中縣龍井鄉○○
路二號龍峰國小後門為警查獲時，在交易毒品現場地上查扣由陳
名勇丟棄之海洛因、自遺留現場之車號GU6－677號機車內扣得上
訴人之就診收據、處方箋、診斷證明等證物，及陳名勇經採尿送
驗結果呈嗎啡陽性反應之中山醫院尿液檢驗報告、草屯療養院鑑
定書、陳名勇之前科紀錄、行動電話通訊監察譯文、現場照片足
按；(六)、販賣海洛因予林佑建部分，尚有證人賴進忠之證述及林
佑建確有施用海洛因前科之前案紀錄表足證。依據上開事證顯示
，原判決並非單憑鄧振芳等七人之證述，資為論處上訴人罪刑之
唯一證據。上訴意旨(一)指原判決僅憑鄧振芳等七人於警詢或偵查
中之證述，即論處上訴人罪刑，並無其他補強證據云云，顯與前
揭卷證資料不符，亦非依據卷內資料執為指摘。其上訴違背法律
上之程式，應予駁回。
據上論結，應依刑事訴訟法第三百九十五條前段，判決如主文。
中    華    民    國  九十八  年    五    月  二十一  日
                      最高法院刑事第六庭
                          審判長法官  陳  世  雄
                                法官  魏  新  和
                                法官  吳  信  銘
                                法官  徐  文  亮
                                法官  李  英  勇
      本件正本證明與原本無異
                                      書  記  官
中    華    民    國  九十八  年    五    月  二十六  日
                                                      K


司法院資訊處製作；財團法人民間司法改革基金會備份。
